【裁判字號】    95,交聲,816
【裁判日期】    951229
【裁判案由】    聲明異議
【裁判全文】
臺灣高雄地方法院交通事件裁定         95年度交聲字第816號
原處分機關  高雄市政府
異  議  人  甲○○
上列受處分人因違反道路交通管理處罰條例案件，對於高雄市政
府中華民國95年11月 9日所為之處分（原處分案號：高市府交裁
字第裁32-B00000000號），聲明異議，本院裁定如下：
    主  文
原處分關於罰鍰新臺幣肆萬玖仟伍佰元之部分撤銷。
前項撤銷部分，甲○○不罰。
    理  由
一、本件聲明異議意旨略以：異議人即受處分人（下稱異議人）
    甲○○於民國95年 9月11日酒後駕車經交通警察移送公共危
    險罪，再由臺灣高雄地方法院檢察署檢察官以95年度偵字第
    24311 號緩起訴處分命異議人對國庫支付新臺幣（下同）3
    萬元，相當已受刑事法律之處罰，然原處分機關就上開事實
    另處罰鍰49,500元，依據95年2 月5 日施行之行政罰法第26
    條規定，已違一事不二罰原則，請求撤銷原處分等語。
二、按汽車駕駛人飲用酒類或其他類似物後，其吐氣所含酒精濃
    度超過每公升0.25毫克，不得駕車；汽車駕駛人駕駛汽車經
    測試檢定酒精濃度超過規定標準，處新臺幣 1萬 5千元以上
    6 萬元以下罰鍰，並當場移置保管該汽車及吊扣其駕駛執照
    1 年；因而肇事致人受傷者，並吊扣其駕駛執照 2年；致人
    重傷或死亡者，吊銷其駕駛執照，並不得再考領。道路交通
    安全規則第 114條第 2款、道路交通管理處罰條例第35條第
    1 項第 1款分別定有明文。次按，一行為同時觸犯刑事法律
    及違反行政法上義務規定者，依刑事法律處罰之。但其行為
    應處以其他種類行政罰或得沒入之物而未經法院宣告沒收者
    ，亦得裁處之。前項行為如經不起訴處分或為無罪、免訴、
    不受理、不付審理之裁判確定者，得依違反行政法上義務規
    定裁處之；又本法所稱其他種類行政罰，指下列裁罰性之不
    利處分：限制或禁止行為之處分：限制或停止營業、吊扣證
    照、命令停工或停止使用、禁止行駛、禁止出入港口、機場
    或特定場所、禁止製造、販賣、輸出入、禁止申請或其他限
    制或禁止為一定行為之處分，94年 2月 5日公布、95年 2月
    5 日施行之行政罰法第26條、第 2條第 1款亦定有明文。參
    以，行政罰法第26條之立法理由：(一)一行為同時觸犯刑事法
    律及違反行政法上義務規定時，由於刑罰與行政罰同屬對不
    法行為之制裁，而刑罰之懲罰作用較強，故依刑事法律處罰
    ，即足資警惕時，實無一事二罰再處行政罰之必要。且刑事
    法律處罰，由法院依法定程序為之，較符合正當法律程序，
    應予優先適用。但「罰鍰」以外之沒入或「其他種類行政罰
    」，因兼具維護公共秩序之作用，為達行政目的，行政機關
    仍得「併予裁處」，故為第 1項但書規定。(二)前述行為如經
    檢察官為不起訴處分或法院為無罪、免訴、不受理或不付審
    理（少年事件）之裁判確定，行政罰之裁處即無一事二罰之
    疑慮，故第 2項規定此時仍得依違反行政法上義務之規定裁
    處。準此以觀，前揭道路交通管理處罰條例第35條第 1項第
    1 款規定之處罰內容，係針對行為人違反行政法上義務規定
    之行政罰，且該條例關於一行為同時觸犯刑事法律及違反行
    政法上義務規定者，並無特別規定，是倘汽車駕駛人以單一
    酒後駕駛汽車行為，經測試檢定酒精濃度超過規定標準，而
    同時涉有刑法第 185條之 3公共危險罪嫌時，道路交通管理
    處罰機關除有行政罰法第26條第 1項但書得處以其他種類行
    政罰者之情形，得裁處其他種類行政罰外，關於罰鍰部分，
    即應依上開行政罰法第26條及道路交通管理處罰條例第10條
    規定移送地方法院檢察署處理，除於移送後再有上開行政罰
    法第26條第 2項所定不起訴等事由，得依違反行政法上義務
    規定裁處之情形外，要不得逕依道路交通管理處罰條例第35
    條第 1項第 1款規定裁處行為人罰鍰之行政罰，合先敘明。
三、復按，被告於緩起訴期間內，有下列情形之一者，檢察官得
    依職權或依告訴人之聲請撤銷原處分，繼續偵查或起訴：(一)
    於期間內故意更犯有期徒刑以上刑之罪，經檢察官提起公訴
    者。(二)緩起訴前，因故意犯他罪，而在緩起訴期間內受有期
    徒刑以上刑之宣告者。(三)違背第 253條之 2第 1項各款之應
    遵守或履行事項者，刑事訴訟法第 253條之 3第 1項定有明
    文。是以案件經檢察官為「緩起訴」處分者，於「緩起訴」
    之猶豫期間內，其最後是否會被檢察官提起公訴，猶懸而未
    定，亦即「緩起訴」處分於猶豫期間內尚未具有實質之確定
    力，檢察官於緩起訴期間內，可對被告為繼續觀察，如被告
    顯無反省警惕之情或根本欠缺反省警惕之能力，檢察官仍得
    依職權或依告訴人之聲請，將被告「緩起訴」處分撤銷。再
    行政罰法第26條明訂一事不二罰原則，且應受行政罰之行為
    如經不起訴處分或為無罪、免訴、不受理、不付審理之裁判
    「確定」者，始得依違反行政法上義務規定裁處之，並未包
    括「緩起訴」處分在內，雖「緩起訴」處分之最終使被告免
    於刑事訴追之效果與「不起訴」處分之效果相同，行政罰法
    第26條第 2項是否包括緩起訴處分情形，固非無疑；惟依行
    政罰法第26條第 2項之立法意旨，亦必須待緩起訴處分實質
    確定時，被告才最終地確定免於受刑事訴追，原處分機關始
    得為行政裁罰，亦即在緩起訴期間內即猶豫期間期滿前，該
    緩起訴處分仍有被撤銷之可能，此時倘原處分機關仍依法為
    行政裁決，將使受處分人有同時遭受行政處罰及刑事訴追之
    危險，顯與行政罰法第26條規定之立法意旨相悖。
四、經查，異議人於95年 9月11日晚上 9時 9分在高雄市○○區
    ○○路與義華路口處，因酒後駕車肇事且吐氣酒精濃度高達
    每公升0.92毫克，違反道路交通管理處罰條例第35條第1 項
    第1 款規定，遂由高雄市政府警察局三民分局陽明派出所員
    警當場予以舉發，復經臺灣高雄地方法院檢察署檢察官偵查
    後以95年度偵字第24311 號為緩起訴處分等情，業據異議人
    於本院訊問時供陳不諱，並有高雄市政府高市府交裁字第裁
    32 -B00000000 號違反道路交通管理事件裁決書、臺灣高雄
    地方法院檢察署檢察官緩起訴處分書95年度偵字第24311 號
    各1 件在卷可稽，此部分之事實堪以認定。揆諸首揭說明，
    異議人前開酒後駕車經測試檢定有酒精濃度超過規定標準之
    行為，顯係一行為同時觸犯刑事法律及違反行政法上義務規
    定，縱使異議人此舉同時觸犯刑法第185 條之3 之公共危險
    罪、且現時仍在緩起訴期間內，然原處分機關除依行政罰法
    第26條第1 項但書規定得處以其他種類行政罰外，應依道路
    交通管理處罰條例第10條規定，將異議人移送該管地方法院
    檢察署處理，要不得逕予裁處罰鍰之處罰。職是，原處分機
    關除對異議人為吊扣駕照之處罰外，對異議人為上開罰鍰新
    臺幣49,500元之處罰，即有違誤。
五、綜上所述，原處分機關所為上開罰鍰之行政裁罰部分，尚非
    適法，本件聲明異議，為有理由，原處分關於罰鍰部分應予
    撤銷，並為不罰之諭知；至原處分機關同時對異議人裁處吊
    扣駕照之部分，乃裁罰性之不利處分，為達嚇阻酒後駕車之
    不法行為，維護道路交通其他用路權人之生命、身體之安全
    法益，依行政罰法第26條第 1項但書之規定，自得裁處之；
    此部份既未據異議人提出異議，本院尚無從併予審酌，附此
    敘明。
據上論斷，應依道路交通案件處理辦法第20條，裁定如主文。
中    華    民    國    95    年    12    月    29    日
                  交通法庭    法  官  蔡川富
以上正本，係照原本作成，證明與原本無異。
如不服本裁定應於送達後5日內向本院提出抗告狀。
中    華    民    國    95    年    12    月    29    日
                              書記官  王治華


司法院資訊處製作；財團法人民間司法改革基金會備份。
